臺灣高等法院民事判決
109年度上易字第76號
上  訴  人  游秋凰  
被上訴人    賴志忠  
上列當事人間請求侵權行為損害賠償事件，上訴人對於中華民國
108年10月30日臺灣臺北地方法院108年度訴字第600號第一審判
決提起上訴，經本院於109年3月31日言詞辯論終結，判決如下：
    主      文
原判決關於命上訴人給付逾新臺幣參萬元本息部分，及該部分假
執行之宣告，暨該訴訟費用（除確定部分外）之裁判均廢棄。
上開廢棄部分，被上訴人在第一審之訴及假執行之聲請均駁回。
其餘上訴駁回。
廢棄改判部分之第一、二審訴訟費用，由被上訴人負擔。駁回部
分之第二審訴訟費用，由上訴人負擔。
    事實及理由
一、被上訴人主張：上訴人與伊因工作薪資等問題發生爭執，竟
    於民國106年10月13日某時許，以電腦設備連結網際網路，
    並以「游高典」之帳號登入臉書（Facebook）通訊軟體（下
    稱通訊軟體）後，在特定多數人得以共見共聞之臉書頁面留
    言稱：「當人民遇到黑道恐嚇，當然一定要就是找警察幫忙
    ，集體暴力景氣不好都是藉口，真正的目的卡油恐嚇勒索，
    一開口就是新臺幣（下同）3 千萬至5 千萬元，這不是勒索
    是什麼」等語，並於該貼文留言處張貼伊在同通訊軟體之帳
    號截圖畫面，以此方式毀損伊之名譽，上訴人自應負損害賠
    償責任等情，爰依民法第18條、第184條、第195條規定，求
    為命上訴人給付10萬元，及自107年8月21日起算之法定遲延
    利息之判決。原審為上訴人敗訴之判決，並依職權宣告假執
    行，上訴人提起上訴，被上訴人答辯聲明：上訴駁回（被上
    訴人逾上開金額之請求，經原審判決駁回，其未上訴，已告
    確定）。
二、上訴人則以：本件起因於被上訴人先在通訊軟體夥同他人頻
    繁貼文，將伊畫成河馬取笑，又隱喻伊誤人子弟，誣指伊有
    恐嚇行為，甚至為豬狗之流，並以諧音「吸附」比喻「師傅
    」，以暗指伊不付薪資係只吸不付之人，復以「有夠黃」之
    諧音取笑伊之姓名。伊只是對被上訴人上開行為稍予評論，
    不應成立毀謗行為。縱伊發表言論有所不當，究係為保護名
    譽、反擊被上訴人嘲弄舉措之防衛行為，應不具違法性等語
    ，資為抗辯，並上訴聲明：㈠原判決不利於上訴人部分廢棄
    。㈡上開廢棄部分，被上訴人在第一審之訴駁回。
三、查：上訴人因在通訊軟體留言及張貼被上訴人帳號，為被上
    訴人提起誹謗罪刑事告訴，經臺北地院107年度易字第825號
    為有罪判決，檢察官提起上訴，本院以108年度上易字第63
    號刑事判決駁回上訴確定，且有臺北地院、本院等刑事判決
    在卷，並經本院調電子卷證資料核閱無訛，堪認為真實。
四、按因故意或過失，不法侵害他人之權利者，應負損害賠償責
    任；又人格權受侵害時，法律有特別規定者，得請求慰撫金
    。而不法侵害他人之名譽而情節重大者，被害人雖非財產上
    之損害，亦得請求賠償相當之金額，民法第184條第1 項前
    段、第18條第2項、第195條第1項分別定有明文。上訴人自
    陳曾依主觀為使被上訴人不快之評論等語（見原審卷第66頁
    、本院卷第15頁），因該等言語影射被上訴人為黑道，並直
    指就是被上訴人向上訴人為恐嚇勒索行為，被上訴人主張上
    訴人上開留言及張貼帳號行為足以損害其名譽，依上揭說明
    ，應屬有據。上訴人辯稱：其係因被上訴人先在通訊軟體夥
    同他人頻繁貼文，以上述圖畫、隱諭、諧音等方式嘲弄、戲
    謔其姓名、身體，所為反擊行為云云，並提出截圖、網頁為
    證（見原審卷第73至87頁），惟上開截圖時間為106年12月1
    4、15日，有截圖所載日期可稽（見原審卷第74、75頁），
    係在上訴人留言及張貼行為之後，上訴人所辯僅係反擊之言
    論云云，顯與事實不符，並不可採。上訴人復辯以：其係對
    被上訴人言行為合理評論，並無實質惡意云云，惟其未能對
    被上訴人何言行為合理評論，提出具體事實，並舉證以明，
    是項抗辯，要不可取。
五、查：上訴人既不法侵害被上訴人名譽，被上訴人精神受有損
    害，應堪認定。本院審酌上訴人國中畢業，收入不固定，名
    下有房屋及土地；被上訴人高職畢業，從事冷氣行業，月收
    入約5、6萬元，均經兩造於審理中陳述甚明，且有本院調閱
    兩造所得申報及財產歸屬資料足資參佐，並審酌上訴人陳稱
    兩造原為師徒關係，並曾有短暫合作關係等語（見原審卷第
    66頁）；被上訴人自陳：兩造大約在106年6月間就已衝突，
    伊曾使用「吸付」字眼，當時不是指上訴人，至「有夠黃」
    的用語，雖未使用，但曾分享等語（見本院卷第47頁），可
    見兩造確在上訴人本件侵權前即已不和，被上訴人在上訴人
    留言、張貼行為後，亦曾使用、轉發有關諧音、嘲弄之用語
    ，益見兩造衝突之烈，上訴人復曾為被上訴人之師傅，對於
    與被上訴人之言詞交鋒，自格外悲憤、難忍等，有關兩造經
    濟狀況、社會地位、損害程度及其精神受損時間等一切
    情狀，認被上訴人向上訴人請求之精神慰撫金應以3萬元較
　　為相當。逾此部分之請求，尚屬無據，不應准許。　　
六、綜上所述，被上訴人依民法第18條、第184條、第195條規定
    ，請求上訴人應給付被上訴人3萬元，及自起訴後之107年8
    月21日起算法定遲延利息之判決部分，洵屬有據，應予准許
    ；逾此部分之請求，為無理由，應予駁回。原審就超過上開
    應予准許部分，為上訴人敗訴之判決並宣告得為假執行，自
    有未洽，上訴意旨指摘原判決此部分不當，求予廢棄改判，
    為有理由，爰由本院廢棄改判如主文第二項所示。至於上開
    應准許部分，原審為上訴人敗訴之判決並為假執行之宣告，
    應無不合。上訴人仍執陳詞，指摘原判決此部分不當，求予
    廢棄改判，為無理由，應駁回其上訴。
七、本件事證已臻明確，兩造其餘之攻擊或防禦方法及所用之證
    據，經本院斟酌後，認為均不足以影響本判決之結果，爰不
    逐一論列，併此敘明。
八、據上論結，本件上訴為一部有理由、一部無理由，依民事訴
    訟法第450條、第449條第1項、第79條，判決如主文。
中　　華　　民　　國　　109 　年　　4 　　月　　14　　日
                  民事第八庭    
                      審判長法  官  陳邦豪
                            法  官  胡芷瑜
                            法  官  古振暉
正本係照原本作成。
不得上訴。
中　　華　　民　　國　　109 　年　　4 　　月　　14　　日

  　　　　　　　　　　　　　書記官  廖逸柔